【裁判字號】    89,上訴,679
【裁判日期】    890523
【裁判案由】    偽造文書等
【裁判全文】
臺灣高等法院臺中分院刑事判決          民國八十九年度上訴字第六七九號
    上  訴  人
    即  被  告  乙○○
    自  訴  人  甲○○  住彰化.
右上訴人因偽造文書等案件，不服台灣彰化地方法院中華民國八十九年三月三日第一
審判決（民國八十七年度自字第六十六號），提起上訴，本院判決如左：
    主      文
上訴駁回。
    事實及理由
一、本件經本院審理結果，認第一審判處上訴人罪刑，認事用法及量刑，並無違法或
    不當，應予維持，並引用第一審判決書記載之事實、證據及理由（如附件）。
二、上訴人仍執原審之辯詞，否認犯罪，在本院未提出其他有利之具體證據，雖自行
    引同其姊夫陳光民到庭，證明上訴人以蕭春和名義參加自訴人邀集之互助會及代
    寫標單標會，均經蕭春和事前同意，但查證人陳光民為上訴人姊夫，關係密切，
    利場相同，所為證詞，已不免偏袒，矧上訴人及陳光民均稱地院開庭前，曾一起
    到蕭春和住處，蕭春和承認其在法院所述未同意參加互助會及標會之詞不實在云
    云，但當時狀況，上訴人稱祇有陳光民、蕭春和及伊三人在場，而陳光民則指尚
    有蕭春和兒子等四人在場，二人所言，已有不一，此外，蕭春和於原審共出庭作
    證二次，始終否認有同意上訴人代其或借用其名義參加該互助會及標會情事，上
    訴非有理由，應予駁回。
三、據上論斷，應依刑事訴訟法第三百七十三條、第三百六十八條，判決如主文。
中      華      民      國    八十九     年      五       月    廿三    日
                                  臺灣高等法院臺中分院刑事第二庭
                                        審判長法  官  羅  禮  政
                                              法  官  陳  欣  安
                                              法  官  蔡  聰  明
右正本證明與原本無異。
如不服本判決應於收受送達後十日內向本院提出上訴書狀，其未述上訴之理由者並
得於提起上訴後十日內向本院補提理由書（均須按他造當事人之人數附繕本）。
                                              書記官    錫  彬
中      華      民      國    八十九     年      五       月    廿五    日
                                                                        Ｑ
臺灣彰化地方法院刑事判決                            八十七年度自字第六六號
    自  訴  人  甲○○  住彰化縣田中鎮○路里○○街一００號
    自訴代理人  莊崇意律師
    被      告  乙○○  女  三十五歲（民國○○○年○月○○○日生）
                        住高雄縣鳳山市○○街一四三號五樓
                        居高雄縣大樹鄉○○路六二九號
                        身分證統一編號：Ｓ二二二一二四七號
右列被告因偽造文書等案件，經自訴人提起自訴，本院判決如左：
    主  文
乙○○行使偽造私文書，足以生損害於他人，處有期徒刑柒月。
    事  實
一、乙○○基於意圖為自己不法之所有之概括犯意，於民國（下同）八十六年三月初
    ，向甲○○詐稱願以其自己及不知情之蕭春和名義參加甲○○為會首，招組自八
    十六年三月十日起，每會新台幣（下同）一萬元，會首連會員共三十八會，標會
    地點於彰化縣田中鎮幸福理髮廳之民間互助會各一會。先於八十六年五月十日第
    三次標會時，在前址理髮廳，於標單（已經丟棄不存）上偽造「蕭春和」之姓名
    ，填具標息三千三百元，足以生損害於蕭春和及上揭互助會之活會會員，進而持
    以行使參與競標而得標，使不知情之活會會員因此陷於錯誤而交付會款予不知情
    之會首甲○○，甲○○再將收得之會款交付給乙○○，以此方法詐取會款三十七
    萬七千八百元。續於八十六年七月十日，第五次標會時，即以其自己名義填具標
    單行使得標，再自會首甲○○處詐取得甲○○及其他活會會員因陷於錯誤所交付
    之會款三十七萬七千八百元。嗣即遷居，不再繳納會款，經甲○○查證，得知上
    情，始知受騙。
二、案經被害人甲○○提起自訴。
    理  由
一、訊據被告乙○○，坦承前揭標取二次會款後，即遷居未再繳納會款之事實，惟矢
    口否認有偽造文書及詐欺之犯行，辯稱：是蕭春和託伊代加入前開互助會，及標
    取會款，得標之會款三十七萬七千八百元也先後交給蕭春和。又伊先生原本有工
    作，可供伊繳會款，不料伊先生稍後竟辭職無收入，所以沒能力再繳會款，遷居
    後有與被害人甲○○聯繫，請求每月分期償還二千元或五千元不等，但未被接受
    云云。經查，右揭犯罪事實，業據被害人甲○○指訴不移，又證人蕭春和之前並
    不認識甲○○，亦無委託被告代其加入前開互助會，雖有收取被告交付之十八萬
    元，但屬其與被告間之其他債務關係，與前開互助會無涉等情，亦據證人蕭春和
    於本院訊問時證述綦詳，復查無其他積極證據足認證人所述有不實處，是被告有
    冒標及詐得會款之犯情至明。且被告既於入會之初，即有冒名施詐之舉，足徵其
    一開始便有不法為自己所有之意圖，進而詐取財物至明，所辯入會後嗣因伊先生
    辭職才無力繳納會款云云，應係事後諉飾之詞，無足採信。綜上，復有前開互助
    會單影本一紙在卷供稽，被告所辯，要無可採，本件事證明確，被告犯行堪加認
    定。
二、按被告在標單上偽填「蕭春和」之姓名及標息即競標金額詐標會款，依民間互助
    會之習慣，足以表示「蕭春和」願出之利息以標取會款之意思，依刑法第二百二
    十條之規定，以文書論。故核被告所為，係犯刑法第三百三十九條第一項詐欺取
    財及同法第二百十六條、第二百十條行使偽造私文書之罪。被告於標單上偽造「
    蕭春和」署押之部分行為，應為偽造標單私文書之全部行為所包攝；偽造標單私
    文書之低度行為，應為高度之行使標單私文書行為所吸收，均不另論罪。被告所
    犯詐欺罪，有多數被害人（會首及活會會員），係一行為同時觸犯數罪名，為想
    像競合犯，應依刑法第五十五條之規定，從一重之詐欺罪處斷。又被告先後二次
    詐欺犯行，時間緊接，犯罪構成要件相同，顯係基於概括之犯意反覆為之，應論
    以詐欺之連續犯為一罪，依法加重其刑。所犯上開連續詐欺與行使偽造私文書二
    罪間，有方法結果之牽連關係，應依牽連犯之規定從一重之行使偽造私文書罪處
    斷。爰審酌被告犯罪之動機、目的、手段、所生危害及犯罪後之態度，迄今仍未
    與被害人達成和解等一切情狀，量處如主文所示之刑，以示懲儆。
據上論斷，應依刑事訴訟法第三百四十三條、二百九十九條第一項前段，刑法第五十
六條、第二百十六條、第二百十條、第三百三十九條第一項、第五十五條，罰金罰鍰
提高標準條例第一條前段，判決如主文。
中      華      民      國      八十九      年      三      月    三    日
                                        臺灣彰化地方法院刑事第三庭
                                            法      官  洪  榮  謙
右正本證明與原本無異。
如不服本判決，應於判決送達後十日內向本院提出上訴狀( 須附繕本 )。
                                            法院書記官  梁  高  賓
中      華      民      國      八十九      年      三      月    七    日
刑法第二百十六條
行使第二百十條至第二百十五條之文書者，依偽造、變造文書或登載不實事項或使登
載不實事項之規定處斷。
刑法第二百十條
偽造、變造私文書，足以生損害於公眾或他人者，處五年以下有期徒刑。
刑法第三百三十九條
意圖為自己或第三人不法之所有，以詐術使人將本人或第三人之物交付者，處五年以
下有期徒刑、拘役或科或併科一千元以下罰金。
以前項方法得財產上不法之利益或使第三人得之者亦同。
前二項之未遂犯罰之。


司法院資訊處製作；財團法人民間司法改革基金會備份。
